【裁判字號】    98,重訴,23
【裁判日期】    991230
【裁判案由】    殺人等
【裁判全文】
臺灣臺北地方法院刑事判決              98年度重訴字第23號
公  訴  人  臺灣臺北地方法院檢察署檢察官
被      告  陳順進
指定辯護人  本院公設辯護人唐禎琪  
上列被告因強盜等案件，經檢察官提起公訴（98年度偵字第2006
0、23523號），本院判決如下：
    主  文
陳順進犯強盜而故意殺人，處無期徒刑，褫奪公權終身，扣案之
西瓜刀壹把沒收。
    事  實
一、陳順進於民國98年初即失業閒賦在家，復因簽賭職棒積欠大
    筆賭債而經濟拮据，於98年8 月29日上午在位於臺北市萬華
    區○○○路○段209號4樓401租屋處與其妻陳虹爭吵，憤而離
    家，又因身染毒癮缺錢購買毒品，竟意圖為自己不法所有，
    決定要強盜殺人劫財，於同日下午某時許，先前往臺北市萬
    華區某五金行購買客觀上足以對人之生命、身體安全構成威
    脅，可供兇器使用之西瓜刀1 把後，旋返家更換衣服並將西
    瓜刀藏置在橘色手提包內，以步行之方式前往臺北市萬華區
    一帶之商家。嗣於同日下午3 時57分許，陳順進行經施國安
    所經營位於臺北市○○區○○路1段188號「金成記銀樓」前
    ，見該銀樓內有店員陳素娥（施國安之同居人）、謝幸娟（
    施國安之妻）及施德源、施德霖（上2人均為施國安之子）
    ，乃入內向施德源佯欲購買金飾，在施德源之招呼下，陳順
    進伺機物色銀樓內金飾及觀察動態，約20分鐘後，施德霖上
    樓休息，施德源則因故離開銀樓，陳順進認時機成熟，遂將
    預藏在橘色手提包內之西瓜刀取出，手持西瓜刀指向陳素娥
    、謝幸娟，對其2 人喝令：「看這裡，伊要搶東西」等語，
    其明知以西瓜刀砍殺人之頸部、胸部，將導致大量出血，足
    以致人於死，仍持西瓜刀由右向左砍殺陳素娥頸部1 刀，造
    成陳素娥頸部受有長14公分、寬4 公分刀傷、刀傷傷及頸椎
    、氣管、動脈，肩部受有3 公分拖曳刀傷後倒地；陳順進復
    走進櫃臺內後，對謝幸娟喝令：「不許叫、不許聲張」等語
    ，並持前開西瓜刀砍殺謝幸娟頸部2 刀，再詢問謝幸娟銀樓
    電燈開關之位置，因謝幸娟未及時回答，陳順進復持前開西
    瓜刀砍殺謝幸娟左臉部、胸口、左手臂各1 刀，致謝幸娟受
    有兩側頸部深度切割傷約20×4公分（右側）及204公分（左
    側）、兩側胸鎖乳突肌斷裂與兩側頸靜脈斷裂、左臉撕裂傷
    約8×4公分、前胸撕裂傷約8×1公分、右手前臂撕裂傷約2
    ×1 公分、左手深部撕裂傷約6×1公分、出血性休克等傷害
    。陳順進在關閉電源之際，復持刀砍殺陳素娥左腹部1 刀，
    致陳素娥受有左下腹7.5 公分刀傷。謝幸娟、陳素娥因受有
    前開傷害而不能抗拒後，陳順進旋搜刮該銀樓內擺設之金戒
    指及寶石戒指各1 盤，強盜得手後放入手提包內，即將上開
    西瓜刀棄置在現場而逃逸。陳素娥遭陳順進砍殺後，於送醫
    途中因出血過多引發出血休克性死亡，謝幸娟則嗣經施國安
    報警後，經警方將謝幸娟立即送醫救治，始倖免於死。陳順
    進為了逃避追緝，先在臺北市萬華區○○○路○段211巷道路
    旁，將沾染血跡之內衣丟棄，復返回其前開住處清洗、換裝
    ，將沾有血跡之上衣、褲子及球鞋放入前開手提袋內後丟棄
    ，旋搭乘車牌號碼不詳之計程車前往板橋火車站，在板橋火
    車站附近理髮後，轉乘車牌號碼不詳之計程車前往新竹市尋
    獲友人陳佑展，以強盜而得的金戒指，透過陳佑展介紹，購
    買海洛因施用解癮（陳佑展所涉贓物罪嫌，另由檢察官偵辦
    ，陳順進所涉施用毒品部分，業經觀察、勒戒及強制戒治執
    行完畢）。嗣於98年8月30日上午6時55分許，經警據報在其
    友人林玉山位於新竹縣竹東鎮○○路○ 段147號1樓租屋處，
    拘捕陳順進到案，在其背包內起獲金戒指311 枚、鑲鑽（寶
    石）金戒指55枚；另在陳佑展工作之上鋒號漁船船艙，扣得
    金戒指7枚（均業經施國安領回），而循線查悉上情。
二、案經被害人謝幸娟訴由臺北市政府警察局萬華分局報請臺灣
    臺北地方法院檢察署檢察官偵查起訴及臺灣臺北地方法院檢
    察署檢察官相驗後自動檢舉簽分偵查起訴。
    理  由
一、證據能力部分：
    按被告以外之人於審判外之言詞或書面陳述，除法律有規定
    者外，不得作為證據；又被告以外之人於審判外之陳述，雖
    不符合同法第159條之1至第159條之4之規定，但經當事人於
    審判程序同意作為證據，法院審酌該言詞陳述或書面陳述作
    成時之情況，認為適當者，亦得為證據；又當事人、代理人
    或辯護人於法院調查證據時，知有第159條第1項不得為證據
    之情形，而未於言詞辯論終結前聲明異議者，視為有前項之
    同意，刑事訴訟法第159條第1項及第159條之5分別定有明文
    。查本判決下列所引用之各項證據方法之證據能力，檢察官
    及被告陳順進、辯護人於本院審判期日中均未予爭執，且迄
    至言詞辯論終結前亦未聲明異議，本院審酌該等言詞陳述及
    書面陳述作成時之情況，並無不宜作為證據之情事，依刑事
    訴訟法第159條之5第2項之規定，自得作為證據。
二、訊據被告對於前開犯罪事實，迭於警詢、偵查、本院準備程
    序及審理中均坦承不諱，核與證人即告訴人謝幸娟於本院審
    理時證詞大致相符（見本院卷(二)第38頁反面至40頁），並分
    據證人林玉山、陳佑展、施國安、施德源於警詢及偵查、證
    人廖國彬、葉秀錦、陳虹於警詢中證述屬實（見98年度偵字
    第20060號卷第15 至36頁、第134至135頁、第138至139頁、
    第172至172頁反面）。而被害人陳素娥生前因被告持西瓜刀
    砍殺，因而受頸部長14公分、寬4 公分刀傷，刀傷傷及頸椎
    、氣管、動脈，肩部受有3公分拖曳刀傷、左下腹7.5公分刀
    傷等傷勢，因出血過多引發出血休克性死亡等情，業經臺灣
    臺北地方法院檢察署檢察官督同檢驗員相驗屬實，有相驗筆
    錄、相驗屍體證明書、檢驗報告書各1 份及相驗相片28幀等
    在卷可稽（見98年度相字第612號卷第17頁、第25至38頁）
    ，且經鑑定人即檢驗員李漢宗於本院審理中證述明確（見本
    院卷(二)第37至38頁）。又扣案西瓜刀刀柄轉移棉棒血跡經鑑
    定結果，與被害人DNA-STR型別相符，刀柄轉移棉棒DNA與被
    告Y染色體DNA-STR型別相符等情，亦有內政部警政署刑事警
    察局98年10月16日刑醫字第098012592號鑑驗書1份在卷可按
    （見本院卷第85至86頁）。告訴人則受有兩側頸部深度切割
    傷約20×4公分（右側）及20×4公分（左側）、兩側胸鎖乳
    突肌斷裂與兩側頸靜脈斷裂、左臉撕裂傷約8×4公分、前胸
    撕裂傷約8×1公分、右手前臂撕裂傷約2×1公分、左手深部
    撕裂傷約6×1公分、出血性休克等情，亦有臺北市立聯合醫
    院和平院區診斷證明書1紙附卷可佐（見98年度偵字第20060
    號卷第154 頁），是被害人之死亡及告訴人受有前開傷害，
    與被告砍殺行為間，有相當因果關係，至為灼然。此外，復
    有履勘現場筆錄、贓物認領保管單、臺北市政府警察局萬華
    分局現場蒐證相片8 幀、贓證物照片24幀、監視器相片22幀
    、刑案現場相片30幀、臺北市政府警察局萬華分局98年11月
    4日北市警萬分刑字第09832735500號函暨檢附之現場履勘報
    告、內政部警政署刑事警察局98年10月16日刑醫字第098012
    5292號鑑驗書、98年9月4日刑紋字第0980120488號鑑驗書、
    98年9 月11日刑紋字第0980125298號鑑驗書、刑案現場相片
    170幀及本院勘驗現場監視錄影翻拍相片1份附卷足憑（98年
    度相字第612號卷第18至20頁、98年度偵字第20060號卷第61
    至76頁、第83至108頁、第152頁、本院卷(一)第55至101 頁、
    第102至144頁、本院卷(二)第55至96頁），及西瓜刀1 把扣案
    可資佐證，足徵被告前開任意性自白核與事實相符，本案事
    證明確，被告犯行洵堪認定，應依法論科。
三、論罪科刑：
  (一)按刑法上之結合犯，乃數個獨立之犯罪行為，依法律之規定
    ，使之結合而成為一個犯罪。刑法第332條第1項之強盜故意
    殺人罪，即係合併強劫與殺人之犯罪行為而成立，因上開法
    律特別規定之結果，當然成為一罪。強盜及殺人，如出於預
    定之計畫，不論殺人是否別有原因，固應成立本罪，但不以
    均出於預定之計畫為必要。苟以殺人為實施強盜之方法，或
    在行劫之際，故意殺人，甚或一面強盜，一面故意殺人，亦
    即凡係利用實施強劫之基本犯罪時機，而起意殺人，兩者間
    具有犯意之關連者，即應依本罪處罰（最高法院82年度臺上
    字第3060號判決同此意旨）。再按刑法第332條第1項之強盜
    殺人罪，係將強盜與殺人罪名相結合而成一新罪名，並科以
    較諸強盜罪、殺人罪為重之刑，若行為人之強盜與殺人二罪
    間，在地點及時間上具有關聯性及銜接性，即成立上述之結
    合犯（最高法院96年度臺上字第800號判決意旨亦可參照）
    。本件被告以可供兇器使用的西瓜刀，以砍殺被害人的方式
    ，破壞被害人對銀樓財物的持有支配，而取得自己的持有，
    核被告此部分所為，係犯刑法第330條第1項之攜帶兇器加重
    強盜罪。被害持刀砍殺被害人陳素娥、告訴人，則分別係犯
    刑法第277條第1項之殺人既遂、第277條第2 項、第1項之殺
    人未遂罪。被告係基於強盜殺人劫財的單一犯意，在緊接時
    間，同一地點，接續數個砍殺動作，故所犯上開殺人既遂、
    未遂，核屬一行為之想像競合犯，應從一重論以殺人既遂罪
    。被告係以殺人方式強劫財物，故按上所述，被告所犯加重
    強盜與殺人二罪相結合後，應論以刑法第332條第1項之強盜
    而故意殺人罪。
  (二)公設辯護人雖以被告案發當日有服用精神科藥物，請求調查
    是否因服用藥物造成辨識能力或控制能力降低云云。惟按行
    為時因精神障礙或其他心智缺陷，致不能辨識其行為違法或
    欠缺依其辨識而行為之能力者，不罰。行為時因前項之原因
    ，致其辨識行為違法或依其辨識而行為之能力，顯著減低者
    ，得減輕其刑。前二項規定，於因故意或過失自行招致者，
    不適用之，刑法第19條定有明文。而刑法第19條有關行為刑
    事責任能力之規定，係指行為人於「行為時」，因精神障礙
    或其他心智缺陷之生理原因，其辨識行為違法之能力（學理
    上稱為「辨識能力」）或依其辨識而行為之能力（學理上稱
    為「控制能力」），因而不能、欠缺或顯著減低之心理結果
    者而言。其中「精神障礙或其他心智缺陷」之生理原因要件
    ，事涉醫學上精神病科之專門學識，自有選任具該專門知識
    經驗者或囑託專業醫療機構加以鑑定之必要；倘經鑑定結果
    ，行為人行為時確有精神障礙或其他心智缺陷，則其辨識行
    為違法或依其辨識而行為之能力，是否屬於不能、欠缺或顯
    著減低之心理結果，應由法院本於職權判斷評價之。經查：
  1.本院依公設辯護人所請囑託臺北市立聯合醫院松德院區對被
    告實施精神鑑定，嗣經該院鑑定結果略以：據被告自述案發
    當日接續服用松德院區門診所開立之藥物，並在自我陳述中
    表示過往即對使用處分之精神作用藥物後，曾發生的情形有
    「人事不知」之經驗，家人亦曾向被告描述被告服藥後精神
    狀況受影響之情形。被告於鑑定中之陳述與檢察署、法院訊
    問之陳述大致略同，然而對於行為細節之時序感受混亂，多
    次描述迭有出入，復參酌被告使用精神作用藥物與犯後之先
    後關係，及被告之過往史於服用精神作用藥物後可能出現之
    行為變異，被告於犯案實應處於精神作用藥物中毒狀態。然
    而，被告對於所發生之事情尚足以概略描述過程，且案發前
    至五金行買刀、至警局投案，買太陽眼鏡等行為，案發後返
    家更換衣著，隨後搭車離開等等行為觀之，足見被告於案發
    行為前後尚保有部分知覺、理會及判斷作用，因此推斷，被
    告在搶劫殺人時，應達辨別行為違法之能力與依其辨識而行
    為之能力，顯著減低之情形。被告於行為雖處於責任能力顯
    著減低之情形，但被告於行為當日所使用之藥物係出於一己
    自由意思之行為，而被告未服用精神作用藥物時，並無明顯
    之精神病、嚴重情緒或其他相類之症狀，且被告自承對於精
    神作用藥物後之異常行為已有所知。綜言之，被告於98 年8
    月29日之行為雖已達辨別其行為違法之能力與依其辨識而行
    為之能力顯著降低之情形，惟被告自行決定服用精神作用藥
    物後，導致急性中毒，進而影響其精神狀態，需考量此為自
    行招致之行為，應依刑法第19條第3 項所稱「因故意或過失
    自行招致者」等語，此有臺北市立聯合醫院99年1月19 日北
    市醫松字第09930017500號函文所檢附之精神鑑定報告書1份
    附卷可稽（見本院卷(一)第217至222頁），並經鑑定人楊添圍
    醫師於本院審理中證述在卷（見本院卷(二)第40頁反面至第43
    頁反面）。
  2.然本院審酌被告行為當時的組織性，以及行為後接受調查時
    ，均能回憶當時的過程，認為與該鑑定結果所認服用藥物後
    而影響行為辨識能力情況相左，為昭慎重，故再將全部案卷
    資料囑託國立臺灣大學醫學院附設醫院對被告實施精神鑑定
    ，嗣經該院鑑定結果略以：被告之臨床精神科診斷為安非他
    命依賴與海洛因依賴，其於98年4 月起於松德院區接受戒癮
    治療。依被告及其妻之陳述，被告服用松德院區醫師所開立
    之藥物後出現異常行為，包括昏睡、「不知道自己在做什麼
    ，不會回應別人叫喚」、行為重複執著及對周遭環境懷疑度
    高之狀況。所謂被告出現之異常行為，亦見於安非他命及海
    洛因中毒與戒斷所呈現之臨床症狀內容中。據被告、被告其
    妻之陳述及松德院區病歷資料，被告自98年4 月至本案案發
    前此段期間，仍持續使用安非他命及海洛因。被告自稱服用
    松德院區處方後之異常行為（疑心、執著、易怒等），鑑定
    人員認為以藥理學推估，因被告所服用藥物導致之可能性低
    ，而因其施用安非他命及海洛因所致之可能性較高。被告於
    鑑定過程中可回憶部分案發過程，且其於犯案前後及過程當
    中之行為包括至五金行買刀、於眼鏡行買太陽眼鏡、持刀向
    老闆娘威脅、拿取金飾、換掉血衣、步行回家、向太太索錢
    、搭計程車至新竹等行為，皆具高度組織性及目的性，與其
    所稱服藥後「不知道自己在做什麼，無法回應他人」之狀況
    不符。即使被告自述當天服用過兩次藥物，以其耐受性及涉
    案當日行為舉止而論，亦非未至藥物中毒意識不清之情況。
    被告表示，自己在犯案前猶豫該不該做，因為自幼就有觀念
    不可偷搶他人財物，且被告自陳犯案過程中因為怕被害人報
    警，所以才向對方揮刀。由此鑑定人員認為被告於犯案行為
    時仍有辨識本案行為違法之能力。被告表示「知道不可以搶
    劫，但最後還是做了」，其於犯案當時之衝動控制能力減低
    。鑑定過程中，被告表示案發當日早上及中午各吃過一次松
    德院區的處方，但否認案發當日有喝酒，與訊問筆錄所述矛
    盾。此陳述改變之效果是，被告涉案行為並非因受酒精之影
    響而致。被告表示，距離犯案前最近使用安非他命的時間是
    一個禮拜前，因此被告因獨立之安非他命中毒事件而產生涉
    案行為之機會亦低。被告犯案前使用海洛因的時間點則無記
    憶，因海洛因之作用時期很短，被告若非當天使用，被告因
    獨立之海洛因中毒事件產生涉案行為之機會亦低。被告犯案
    後，當日晚間於新竹曾施用安非他命及海洛因，但未接受其
    他藥物尿液篩檢及血液酒精濃度檢驗供佐證，若對於被告涉
    案前使用藥物之說法存疑，則被告案發當時之衝動控制能力
    可能受多種精神作用物質包括松德院區處分、酒精、安非他
    命及海洛因影響而有所減低，但被告受何種精神作用物質影
    響為多，無法確認。然就其案發過程，被告先至眼鏡行消費
    ，但未於該處地點犯案，且被告途經眾多店家，也未起搶劫
    之行為，也至涉案地點之後，之一開始與店員間有合乎一般
    社會交易規範之互動，至時機較適合犯案時，始開始進行涉
    案行為，在店員有報警之動作時，攻擊店員，且有丟棄血衣
    之類的規避追緝行為。由此推測，被告對欲行搶劫之地點及
    對象有其選擇性，而其涉案行為之過程具有高度組織性，在
    其涉案行為與其精神症狀（疑心、執著、易怒）並無明顯關
    連之情形下，本院鑑定人員認為被告於案發當時之衝動控制
    能力雖有可能減低，但未達顯著減低之程度。綜上所述，被
    告於98年8 月29日犯案時，並未因精神障礙或其他心智缺陷
    ，至不能辨識其涉案行為之違法性；其雖可能因精神作用物
    質致其涉案時依其辨識而行為之控制能力降低，但其控制能
    力尚未達顯著減低之程度等語，此有該院99年8 月16日校附
    醫精字第0994700127號函文檢送之精神鑑定報告書1 份存卷
    可考（見本院卷(二)第149至157頁）。
  3.細繹上開2 份精神鑑定報告書之內容，均認為被告於本案行
    為時，並未因精神障礙或其他心智缺陷，致不能辨識其行為
    違法或欠缺依其辨識而行為之能力，且均認被告辨識行為違
    法或依其辨識而行為之能力，有減低之情形，但對於是否已
    達顯著降低之程度，則有不同之意見，故被告辨識能力或控
    制能力是否已達顯著降低之程度，乃為本案之重要爭點，應
    由本院本於職權判斷評價。
  4.查被告於警詢、偵查及本院羈押庭對於所詢答問題，均能鉅
    細靡遺回答，顯然案發經過均記憶清楚。且其對於對於持西
    瓜刀強盜及選擇對象之理由，於本院羈押庭詢問時清楚供稱
    ：「本來我就轉了很多家，臨時起意我跑去喝酒，喝酒後才
    去買刀，逛了好幾家銀樓，我想說不想太多人，就找了一家
    人比較少的地方，想說女人比較不會反抗這樣。」、「沒有
    拿東西如何搶？一個口令可以搶東西嗎？」、「（你特定找
    一家人比較少的銀樓，是避免？）避免傷及無辜。」等語明
    確（見98年度聲羈字第312號卷第6頁），關於下手對象及使
    用兇器之選擇，並無顯然異常之情形。況且其於犯後先返回
    住處梳洗更換衣物，再將血衣、血褲、布鞋等物品裝在手提
    袋後丟棄，搭乘計程車前往板橋火車站後，再改搭另一部計
    程車前往新竹一節，據被告於警詢時供述明確（見98年度偵
    字第20060號卷第11 頁），且有監視器翻拍相片在卷可憑，
    足認被告案發當日尚知更換服裝、轉乘不同車輛始前往新竹
    ，以逃避追緝。復佐以，謝幸娟於本院審理中證稱：「....
    我們正在做生意的時候，被告有說你們大的生意先做，我的
    小生意慢慢來，....陳素娥招呼被告，問被告要買什麼，被
    告說要買戒指送給他的太太....」等語（見本院卷(二)第18頁
    反面至19頁），益徵被告於本案案發時尚能與他人正常應對
    ，由此等情形觀之，均顯然與其自承服用精神作用藥物後會
    「人事不知」之情形迥然不同。再者，被告於本院審理時復
    自承：「....從當初起訴我的檢察官時我就有跟他說我沒有
    什麼精神疾病，但是我不知道到地院來審理時，我有跟法官
    說檢察官起訴我所犯的條例，我認為我沒有那麼十惡不赦，
    才會向法官提起我有戒癮藥物，請法官幫我詳查的目的是因
    為我不是那麼十惡不赦的人，到現在為什麼會有這些精神鑑
    定的問題，我也是不知道，我也是莫名其妙....」等語（見
    本院卷(二)第177 頁反面），從而，足徵被告行為時辨識能力
    及控制能力並無顯著降低之情形。是國立臺灣大學醫學院附
    設醫院上開精神鑑定報告，應較合於當時的行為情況而為可
    信。綜上，難認被告案發當時有何精神障礙或其他心智缺陷
    ，致不能辨識其行為違法或欠缺依其辨識而行為之能力，或
    致其辨識行為違法或依其辨識而行為之能力，顯著減低之情
    形，自無從依據刑法第19條第1、2項之規定，予以不罰其前
    開行為，或減輕其刑。又被告既無從依前開規定不罰或減輕
    其刑，自無再論及被告有無適用刑法第19條第3 項之必要，
    併此說明。
  (三)爰審酌被告咸值壯年，不思努力尋求正途獲取金錢，僅因其
    身陷毒癮，缺錢花用，與妻子爭吵後，竟萌生強盜殺人劫財
    之犯意，以持刀砍殺被害人及告訴人之手段，不法強取財物
    ，其所為強盜殺人犯行委實可惡，對被害人家屬及告訴人造
    成莫大之痛苦及遺憾，且迄未賠償被害人家屬及告訴人之損
    害，復影響社會治安及善良民風甚鉅；惟慮其於偵審程序，
    始終坦承犯行，經偵審程序後已有衷心悔悟之意；再審酌其
    係因身陷毒癮，未能自拔，才犯下本件令人髮指犯罪，但經
    緝獲到案後，已送觀察、勒戒及強制戒治，而經此等戒斷程
    序後，被告已能理性思考，深知當時行為非是，亦願就此負
    法律上責任，本院認其良心尚未泯滅，難謂全無求其生而不
    可得之餘地，爰量處如主文所示之刑，並依刑法第37條第1
    項之規定，宣告褫奪公權終身，以資懲儆。
  (四)又扣案之西瓜刀1把 ，為被告所購買，且為本件犯罪所用之
    工具，業據被告供承在卷，應依刑法第38條第1項第2款之規
    定，宣告沒收。至於被告行兇時所穿著沾有血跡之內衣、上
    衣、褲子各1件及球鞋1雙等物品，為被告日常穿著之衣物，
    非供犯罪所用之物，亦非違禁物，而扣案橘色手提袋1 只，
    則為陳虹所有之物，業據陳虹證述在卷，爰均不宣告沒收，
    附此敘明。
據上論斷，應依刑事訴訟法第299條第1項前段，刑法第332條第1
項、第271條第1項、第2項、第55條、第37條第1 項、第38條第1
項第2款，判決如主文。
本案經檢察官趙雪瑛到庭執行職務。
中    華    民    國    99    年    12    月    30    日
              刑事第十三庭審判長法  官  許泰誠
                                法  官  李貞瑩
                                法  官  陳君鳳
以上正本證明與原本無異。
如不服本判決應於收受送達後10日內向本院提出上訴書狀，並應
敘述具體理由；其未敘述上訴理由者，應於上訴期間屆滿後20日
內向本院補提理由書（均須按他造當事人之人數附繕本）「切勿
逕送上級法院」。告訴人或被害人如對於本判決不服者，應具備
理由請求檢察官上訴，其上訴期間之計算係以檢察官收受判決正
本之日期為準。 
                                書記官  楊湘雯
中    華    民    國    99    年    12    月    31    日
附錄本案所犯法條全文
刑法第332條
犯強盜罪而故意殺人者，處死刑或無期徒刑。
犯強盜罪而有下列行為之一者，處死刑、無期徒刑或10年以上有
期徒刑：
一、放火者。
二、強制性交者。
三、擄人勒贖者。
四、使人受重傷者。

刑法第271條
殺人者，處死刑、無期徒刑或10年以上有期徒刑。
前項之未遂犯罰之。
預備犯第1項之罪者，處2年以下有期徒刑。

司法院資訊處製作；財團法人民間司法改革基金會備份。
